臺灣高等法院刑事裁定　　　　　　　　　　　　　　九十一年度交抗字第二六一號
　　抗　告　人
　　即受處分人　行政院國軍退除役官兵輔導委員會榮民服務處
　　　　　　　　榮民計程車業服務中心台北縣分中心
　　代　表　人　甲○○
右抗告人因違反道路交通管理處罰條例案件，不服臺灣板橋地方法院中華民國九十一
年三月五日裁定（九十一年度交聲字第二五五號），提起抗告，本院裁定如左：
    主  文
抗告駁回。
    理  由
一、抗告意旨略以：抗告人即受處分人行政院國軍退除役官兵輔導委員會榮民服務處
    榮民計程車業服務中心台北縣分中心（以下簡稱榮車中心）並非不於規定應到案
    期間到案，實因監理所規定在提供之資料上應蓋各該地區「計程車同業公會之認
    證章」，始受理之；然榮車中心係屬公務單位性質，與一般計程車行之經營有別
    ，公會當然不同意為榮車中心蓋章認證，故榮車中心以前所有之罰單縱使在應到
    案日前到案，除非有法院之確定判決予以證明，監理所仍不受理將罰單或裁決書
    辦理歸責於指定駕駛人。為此榮車中心函請交通部及台北市交通局函覆釋疑，經
    各相關單位回覆，目前（民國九十一年以後）可以免蓋公會之「認證章」即可辦
    理歸責指定駕駛人，爰提起抗告云云。
二、本件抗告人榮車中心所有車號Ｕ四－九二０號營業小客車，於九十年一月十一日
    二十時五十八分許，在台北市○○街○段，劃有紅線路段違規停車，經台北市政
    府警察局交通大隊直屬二分隊，以臺北市政府警察局北市警交字第ＡＢＷ００五
    五二一號舉發違反道路交通管理事件通知單，逕行舉發，指定應到案日期九十年
    二月十九日，並送達予抗告人。因抗告人未依規定自動繳納罰鍰，亦不依通知日
    期到案聽候裁決，原處分機關交通部公路局臺北區監理所乃於九十一年一月十四
    日，依修正前道路交通管理處罰條例第五十六條第一項第一款（按係依行為時即
    九十年一月十七日修正公布，同年六月一日生效前之舊法，以下同），裁處罰鍰
    新臺幣 (下同) 一千二百元，有該所北監六字第裁四０－ＡＢＷ００五五二一號
    違反道路交通管理事件裁決書在卷可稽，抗告人對此亦不否認。是抗告人所有該
    部車號汽車，於前述時、地，在劃有紅線路段違規停車之事實，堪以認定。
三、按逕行舉發之違反道路交通管理事件，經汽車所有人依通知單之應到案日期前到
    案，並告知違規駕駛人姓名、身分證統一編號及住址者，處罰機關應即另行通知
    違規駕駛人到案依法處理；逾應到案日期，處罰機關應依本條例第十五條第三項
    規定處罰該汽車所有人，違反道路交通管理事件統一裁罰標準及處理細則第二十
    四條定有明文。經查，本件汽車所有人為榮車中心，若認實際駕駛人係他人，即
    應於收受舉發違反道路交通管理事件通知單所定之應到案日期即九十年二月十九
    日前，向處罰機關告知違規駕駛人係為何人，惟榮車中心並未於上開時間到案說
    明，遲至九十一年一月十八日，始向交通部公路局台北區監理所提出異議，有其
    異議狀（含臺北區監理所之收件章戳）影本一份在卷足憑（原審卷第二頁至第四
    頁），則原處分機關於不確知真正違規人之情形下，逕對汽車所有人榮車中心為
    裁決，揆諸上開規定並無違誤。
四、抗告人以前詞為辯，惟查：依抗告人提出之台北市榮民服務處榮民計程車業服務
    中心於九十年十一月九日榮車業字第一二八九號函主旨記載：「卓請貴司（指
    交通部路政司）函釋本中心榮民參與經營契約書之合法性及效力，．．．一、本
    屬榮車台北市分中心日前向台北市交通事件裁決所申辦交通違規歸責駕駛人乙案
    ，案經裁決所以契約書未蓋認證單位的認證章而予駁回，．．．。
    三、目前本中心所屬其他地區分中心並未發生台北市交通裁決所函覆批駁之情事
    ，．．．」，而交通部路政司於九十年十一月二十八日以路台營九十字第二０四
    四四號函覆台北市榮民服務處榮民計程車業服務中心稱：「查有關榮車駕駛員自
    備車輛參與經營契約書，係經本部八十五年六月六日邀集相關單位會商，並經台
    北市交通局．．．同意備查在案，故有關其所屬自備車輛參與經營駕駛人交通違
    規案，惠請依道路交通處罰條例第八十五條規定再審酌」，台北市政府交通局則
    於九十年十一月十五日北市交三字第九０二四六六三六００號函覆抗告人：「二
    、旨揭交通違規裁罰案請檢附原申請文件暨本局八十六年十二月二日北市交四字
    第八六二四七九二七００號函影本逕向本市交通事件裁決所辦理」，依上開往來
    函文所示，榮車中心申辦交通違規歸責駕駛人關於契約認證問題，早於八十六年
    十二月二日經台北市政府交通局同意備查在案，而台北市榮民服務處榮民計程車
    業服務中心雖曾有個案向台北市交通事件裁決所申辦交通違規歸責駕駛人乙案，
    遭裁決所以契約書未蓋認證單位認證章而予駁回，然此僅係車輛所有人向裁決所
    舉證告知駕駛人誰屬，所提出之契約因未蓋認證單位之認證章，而不為裁決所採
    信，係屬個案之事實認定問題，尚難一概而論榮車中心所屬車輛駕駛人違規，榮
    車中心即不得申辦告知違規駕駛人。且台北市榮民服務處榮民計程車業服務中心
    前開函文說明(三)，亦載明台北市以外地區分中心並未發生因契約未蓋認證單位之
    認證章而遭裁決所駁回之情事，是抗告人以上開理由，認裁決所除非有法院之確
    定判決予以證明，才受理將罰單或裁決書辦理歸責指定駕駛人，尚屬無據。從而
    ，原處分機關依前開法條，裁處抗告人罰鍰一千二百元，並無不合，原裁定法院
    以本件異議為無理由而駁回異議，核無不合，抗告人仍執前詞指摘原裁定不當，
    為無理由，應予駁回。
據上論斷，應依道路交通案件處理辦法第二十六條、刑事訴訟法第四百十二條，裁定
如主文。
中      華      民      國        九十一    年      四    月    三十    日
                              臺灣高等法院刑事第五庭
                                  審判長法  官  曾  德  水
                                        法  官  趙  功  恆
    法  官  蘇  素  娥
右正本證明與原本無異。
不得再抗告。
                                        書記官  葉  國  乾
中      華      民      國        九十一    年      四    月    三十    日
